【裁判字號】    89,台上,753
【裁判日期】    890217
【裁判案由】    違反槍彈藥刀械管制條例
【裁判全文】
最高法院刑事判決                                八十九年度台上字第七五三號
    上訴人  台灣高等法院檢察署檢察官
    被  告  甲○○
右上訴人因被告違反槍彈藥刀械管制條例案件，不服台灣高等法院中華民國八十七
年一月十三日第二審判決（八十六年度上訴字第六四六七號，起訴案號：台灣士林地
方法院檢察署八十六年度偵字第七六九○號），提起上訴，本院判決如左：
    主  文
原判決關於未經許可製造彈藥部分撤銷，發回台灣高等法院。
    理  由
本件原判決認定：被告甲○○曾於民國八十五年間，因違反槍砲彈藥刀械管制條例案
件，經台灣台北地方法院以八十五年度易字第六二○八號判決，判處有期徒刑參月，
如易科罰金以三百元折算一日，緩刑二年確定，仍不知悔改。復於八十六年七月十六
日二十一時許，在台北縣新莊市○○街某玩具模型店，購買土造金屬空彈殼、玩具槍
底火片、火藥等物一批，並取用其所有之鋼珠，即在其住處房間，以土造金屬空彈殼
，填充玩具槍底火片及火藥，並加裝鋼珠方式，製造成具子彈完整結構，有殺傷力之
子彈，以供把玩之用，惟僅完成具有殺傷力之子彈貳顆，即於同年月十七日十五時許
，在同址為警持檢察官所核發搜索票搜索查獲，並扣得其所有如原判決附表編號四所
示具殺傷力子彈貳顆，編號五至八所示供製造具殺傷力子彈使用之土造金屬空彈殼、
玩具槍底火片、火藥、鋼珠等物等情。因而撤銷第一審關於未經許可製造彈藥暨執行
刑部分之判決，仍論處以未經許可製造彈藥罪刑，雖非無見。惟查本件公訴人起訴之
犯罪事實，除指被告有製造完成上開具殺傷力之子彈貳顆之犯行外，其公訴意旨另以
：被告於八十六年七月十六日購入玩具槍彈一批，意圖改造為具殺傷力之槍彈，除製
造完成上開具殺傷力之子彈貳顆，其餘未製造完成，經查獲不具殺傷力之改造手槍參
把、子彈貳顆、子彈半成品一百零五顆，因認被告就未製造完成部分，另涉有槍砲彈
藥刀械管制條例第十條第一項、第四項之製造槍砲未遂、第十一條第一項、第四項之
製造彈藥未遂罪嫌等語。原判決就公訴意旨所指被告製造子彈半成品一百零五顆涉有
製造彈藥未遂罪嫌部分，僅說明其中七十五顆不成立犯罪之理由。至其餘三十顆半成
品，何以不成立製造彈藥未遂罪嫌，則置而不論，顯有已受請求之事項而未予判決之
違法。另據被告於警訊中供述「該把左輪玩具槍的六個填彈孔，本來是封閉的，我有
用電鑽試圖打穿彈孔，以便裝填子彈，但尚未完成，就被查獲了。另貳把白朗寧玩具
槍，是我將槍管內的螺絲拆卸下，將鐵片丟掉，就完成改造手續」云云。如果無訛，
被告顯已手改造之行為，雖該玩具手槍尚未改造完成而不具殺傷力，仍非不能論以
製造手槍未遂罪。原審未向本件鑑定機關查明扣案左輪玩具手槍有無手改造之情形
，及該手槍能否改造為具有殺傷力之槍枝﹖以為判斷之依據，徒憑主觀臆測，認定被
告此部分之犯罪不能證明，自嫌率斷，而難昭折服。檢察官上訴意旨，執以指摘，為
有理由。應認原判決關於未經許可製造彈藥部分，有撤銷發回之原因。
據上論結，應依刑事訴訟法第三百九十七條、第四百零一條，判決如主文。
中      華      民      國    八十九    年      二      月     十七     日
                              最高法院刑事第四庭
                                  審判長法官  黃  劍  青
                                        法官  劉  敬  一
                                        法官  林  增  福
                                        法官  邵  燕  玲
                                        法官  李  伯  道
      右正本證明與原本無異
                                              書  記  官
中      華      民      國    八十九    年      二      月    二十三    日


司法院資訊處製作；財團法人民間司法改革基金會備份。
